【裁判字號】    88,交易,185
【裁判日期】    891130
【裁判案由】    過失傷害
【裁判全文】
臺灣嘉義地方法院刑事判決                        八十八年度交易字第一八五號
    公  訴  人  臺灣嘉義地方法院檢察署檢察官
    被      告  乙○
    選任辯護人  許秋山
右列被告因過失傷害案件，經檢察官提起公訴 (八十八年度偵字第四０三五號)及移
送併辦（八十八年度偵字第六三０五號），本院判決如左：
    主  文
乙○因過失致人於死，處有期徒刑拾月。
    事  實
一、乙○於民國八十八年五月二十三日上午六時五十分許，駕駛車號Ｃ五—０七四０
    號自小貨車，沿嘉義市○○路○段慢車道由東向西方向行駛，行經嘉義市○○路
    ○段與海口寮路交岔路口時，本應注意車前狀況並隨時採取必要之安全措施，及
    應注意行經設有閃光黃燈之路口，應減速慢行，在直行車尚未進入交岔路口，而
    轉彎車已達中心處開始轉彎，直行車應讓轉彎車先行，而依當時狀況，天候晴天
    ，且係日間自然光線，路面乾燥、無缺陷或障礙，視距良好，非有不能注意之情
    形，竟疏未注意，貿然以時速四十公里之速度前行，適有酒後（血液酒精含量
    234.14 MG/DL超過標準值）亦未注意車前狀況之由江邊倉騎乘車號ＵＭＷ—九六
    ０號輕機車，自對向快車道駛至上開交岔路口左轉並已達中心處即將完成左轉，
    ，乙○所駕駛之自小貨車左前側遂撞擊江邊倉所騎乘之輕機車右側車身，致江邊
    倉頭部外傷併挫傷性腦內出血及瀰漫性蜘蛛膜下腔出血、顱骨底骨折及腦脊隨液
    耳漏、右側股骨骨折，經送嘉義基督教醫院急救，延至八十八年九月七日上午九
    時二十六分不治死亡。乙○於肇事後犯罪未經發覺前，向趕至現場處理車禍事宜
    尚不知肇事者為何人之嘉義市警察局第一分局北鎮派出所警員甲○○，主動表示
    其即為肇事車輛之駕駛者而自首並接受裁判。
二、本件初因被害人江邊倉傷重昏迷住院不能行使告訴權，經檢察官依職權指定被害
    人之母江李素蓮為代行告訴人後，經江李素蓮訴請臺灣嘉義地方法院檢察署檢察
    官偵查起訴，暨移送併辦。
    理  由
一、訊據被告乙○固坦承其於右揭時、地駕車與被害人江邊倉所騎乘之輕機車發生碰
    撞事故，惟矢口否認有何過失傷害犯行，辯稱：係被害人酒後且行駛快車道，始
    撞到其駕駛座左邊車門而肇事，過失係在被害人云云。
二、惟查：
  (1)右揭犯罪事實，業據被害人之母江李素蓮指訴綦詳，並有道路交通事故調查表及
    現場照片十八幀附於警卷可稽，而被害人因本件車禍受傷、不治死亡，亦有嘉義
    基督教醫院診斷證明書二紙在卷足憑，並經臺灣嘉義地方法院檢察署檢察官督同
    檢驗員及警方人員到場相驗屬實，製有勘驗筆錄、驗斷書、相驗屍體證明書各一
    紙及相驗照片四幀附卷足按。
  (2)依被告於警訊時供稱：「我當時駕駛Ｃ五—０七四０（號自小貨車在）世賢路慢
    車道，由東往西行駛，行經至海口寮路口發現ＵＭＷ—九六０號機車，由世賢路
    快車道西向北左轉到世賢路與海口寮路慢車道上，我發現時有將方向盤打向右邊
    要閃避機車，而ＵＭＷ—九六０號機車就撞上我駕駛座左邊車門，我才翻覆，左
    側著地」等語（見警訊卷第二頁），及本院訊問時供稱：「我至路口有看到他（
    即江邊倉）以很快的速度急駛過來，我一直閃躲」等語（見本院八十九年三月二
    十四日訊問筆錄），並參酌卷附道路交通事故調查表所示現場圖及現場照片顯示
    ，被害人騎乘之機車右側車身底盤損壞斷裂並有嚴重之撞擊痕跡、車頭則未受有
    損壞、車身左倒、現場路面刮地痕長達九點四公尺及血跡、拖鞋分佈位置，足認
    被告於肇事前已知被害人即將完成左轉進入海口寮路，未讓其先行而發生碰撞；
    又依常理言，輕機車撞上小貨車前車門，不可能導致小貨車翻覆之結果，輕機車
    亦不可能有長達九點四公尺之由東向西路面刮地痕，且參以被告係由東向西在慢
    車道行駛，且自小貨車係因被告將方向盤右打，小貨車始衝向人行道並翻覆左側
    車身著地，則被告小貨車左側前車門損壞，係因翻覆著地所致，再觀之被告自小
    貨車車前保險桿損壞等情，益證本件肇事原因應係被告未注意車前狀況，未讓已
    即將完成左轉之被害人輕機車先行，而以自小貨車左前側撞擊被害人輕機車所致
    甚明。又按慢車應在劃設之慢車道上靠右順序行駛；慢車不得侵入快車道行駛，
    道路交通安全規則第一百二十四條第二項、第三項固分別定有明文，然其規定慢
    車應在慢車道上靠右順序行駛且不得侵入快車道行駛之保護目的，乃在於確保車
    道上車輛行車之安全，非在降低其他用路人之注意義務，至交岔路口之安全仍應
    依上述道路交通安全規則第一百零二條第一項第六款之規定，非本條規定之保護
    目的範圍，被告以被害人行駛快車道，辯稱其無過失實不足取。綜上，被告上開
    所辯，顯係事後飾卸之詞，委不足採。而本件肇事責任經送請台灣省車輛行車事
    故覆議鑑定委員會覆議結果，亦認被告駕駛自小貨車，行經號誌交岔路口，疏未
    注意車前狀況撞及已即將完成左轉之機車，為肇事主因，此有該委員會八十九年
    二月二十二日府覆議字第八八一八二二號覆議意見書一份在卷可按，至台灣省嘉
    雲區車輛行車事故鑑定委員會鑑定意見，認江邊倉駕駛機車，左轉彎車未讓直行
    車先行，為肇事主因云云，因被害人之輕機車駛至交岔路口左轉，並已即將完成
    左轉等情，已如前述，該鑑定意見並未予審酌，故為本院所不採。
  (3)按汽車行駛時，駕駛人應注意車前狀況，並隨時採取必要之安全措施，行駛至交
    岔路口，轉彎車輛應讓直行車輛先行，但直行車尚未進入交岔路口，而轉彎車已
    達中心處開始轉彎，直行車應讓轉彎車先行；又閃光黃燈表示警告，車輛應減速
    慢行，注意安全，小心通過，道路交通安全規則第九十四條第三項、第一百零二
    條第一項第六款及道路交通標誌標線設置規則第二百十一條第一款分別定有明文
    。被告身為汽車駕駛人，於駕駛汽車時自應遵守上開規定，且依當時狀況，天候
    晴天，且係日間自然光線，路面乾燥、無缺陷或障礙，視距良好等情，應無不能
    注意情事。詎被告駕駛小貨車行經設有閃光黃燈之交岔路口，直行車未減速並讓
    已達中心處開始轉彎之左轉車先行，以致肇事，使被害人江邊倉死亡，其有過失
    甚為顯然。而被害人因本件車禍致受前開所述之傷害，因而死亡，已如前述，是
    被告之過失行為與被害人之死亡間，具有相當因果關係。
  (4)雖被害人酒後駕駛輕機車，行經號誌交岔路口，轉彎時未注意右側直行車輛動態
    ，亦有疏失，然按刑法上所謂之過失，係指行為人雖非故意，但按其情節應注意
    ，並能注意，而不注意者而言，被害人雖與有過失，仍無法減免行為人在不超越
    社會相當性之範圍應有之注意義務。且刑事責任係對於反社會行為所加之公的制
    裁，不若民事責任係專以填補損害為目的，因此並無允許依過失相抵之理論，而
    消長已發生之刑事責任之餘地，是被告仍難辭其過失之責。本件事證明確，被告
    犯行洵堪認定。
三、核被告所為，係犯刑法第二百七十六條第一項之過失致死罪，公訴意旨認被告係
    犯同法第二百八十四條第一項前段之罪，尚有未洽，惟其基本事實同一，本院自
    應予審理，並變更其起訴法條。查被告於肇事後犯罪未經發覺前，向趕至現場處
    理車禍事宜尚不知肇事者為何人之嘉義市警察局第一分局北鎮派出所警員甲○○
    ，主動表示其即為肇事車輛之駕駛者而自首並接受裁判等情，業據證人即警員甲
    ○○到庭證述明確，被告係對於未發覺之罪自首而受裁判，應依法減輕其刑。爰
    審酌被告過失為本件肇事主因，然被害人亦有疏失，被告於肇事後迄今年餘，仍
    尚未與被害人家屬達成民事和解事宜，及被告犯罪後態度等一切情狀，量處如主
    文所示之刑。
四、公訴人移送併辦部分與起訴之過失傷害部分有事實上一罪之關係，為起訴效力所
    及，本院自得併予審理，附此敘明。
據上論斷，應依刑事訴訟法第二百九十九條第一項前段、第三百條，刑法第二百七十
六條第一項、第六十二條前段，罰金罰鍰提高標準條例第一條前段，判決如主文。
本案經檢察官吳基華到庭執行職務。
中    華    民    國      八十九      年        十一    月      三十    日
                                      臺灣嘉義地方法院刑事第一庭
                                          法  官  劉  瓊  雯
右正本證明與原本無異。
如不服本判決，應於判決送達後十日內向本院提出上訴狀( 應附繕本 )。
中    華    民    國      八十九      年        十二    月        四    日
                                          書記官  陳  冠  學
附錄本案論罪科刑法條：
刑法第二百七十六條第一項
因過失致人於死者，處二年以下有期徒刑、拘役或二千元以下罰金。


司法院資訊處製作；財團法人民間司法改革基金會備份。
